臺灣高等法院臺中分院民事判決　　　　　 98年度上字第187號
上　訴　人　Ａ女代號0000.
訴訟代理人　林道啟律師
複 代理 人　高鈺芬
被 上訴 人　鄭民崇
上列當事人間請求損害賠償事件，上訴人不服台灣台中地方法院
民國98年4月14日95年度訴字第2831號第一審判決，提起一部上
訴，本院於100年6月28日言詞辯論終結，判決如下：
    主  文
原判決關於駁回上訴人下開第二項之訴及訴訟費用（確定部分除
外）之裁判均廢棄。
被上訴人應給付上訴人新台幣壹佰萬元及自民國九十五年五月二
日起至清償日止，按年息百分之五計算之利息。
其餘上訴駁回。
第一、二審訴訟費用（確定部分除外）由上訴人負擔百分之五十
，餘由被上訴人負擔。
    事實及理由
一上訴人主張：
  (一)上訴人因身體不適遭被上訴人同居人周曉惠誘使而於民國（
    下同）93年8月21日至被上訴人在台中市○區○○街15巷5號
    1 樓經營之神壇看病，被上訴人即告以上訴人之心臟、腎臟
    、肝臟、胃部等器官均已敗壞，需在該神壇繼續參拜及看診
    服藥才能痊癒，使上訴人陸續前往看診4、5次。嗣於同年9
    月8日下午6時許，被上訴人竟以不明藥物讓上訴人服用，使
    上訴人全身無力、精神恍惚、無法離開而剝奪上訴人行動自
    由，並自同年月9日起至21日止，在上開神壇內，違反上訴
    人之意願，以其生殖器插入上訴人之陰道，連續多次對上訴
    人性侵得逞，每日1次或2至3次不等，而侵害上訴人之貞操
    權。
  (二)上訴人之手機在93年9月9日起至同年月23日止均為被上訴人
    占有，且於案發時是在被上訴人住處查獲者。且依該刑事卷
    查得之該手機通聯可知，在93年9月9日起至93年9月18日止
    之發話基地台有（04255）台中市○○路○段7-1號6樓頂、（
    04182）台中市○○路230號樓、（44125）台中市○○路○段
    888號5樓頂、（61101）台北市○○街19-2號、（12357）台
    北市○○○路○段171號12樓頂、（5420 9）台中市○○路32
    2號12樓頂等處，即發話處除台中市外，並及於台北市，且
    發話時間除辦公時間內外，並及於辦公時間外。另被上訴人
    在台中市○○街15巷5號1樓住處00-00000000電話及其行動
    電話0000-000000號之通聯亦顯示被上訴人在辦公時間內，
    並非完全在辦公室，參以被上訴人在偵、審自白與上訴人發
    生多次性關係，可證其有妨害自由、非法性侵之侵權行為。
  (三)上訴人為高中畢業、未婚、家世清白，遭被上訴人侵害時僅
    ＯＯ歲、任職於ＯＯ股份有限公司、晚上則於ＯＯ學院就讀
    （均詳卷），且案發後媒體大幅報導，被上訴人復捏稱上訴
    人係出於自願。上訴人遭侵害後，少女青春幸福美夢前途因
    而斷送，活潑健康已離上訴人而去，致上訴人迄今不敢輕易
    外出、抬頭見人、終日悶悶不樂，精神上痛若非言語所能形
    容，上訴人精神上受有重大損害，爰依侵權行為之法律關係
    ，請求被上訴人賠償精神慰撫金新台幣（下同）200萬元等
    語。並聲明：被上訴人應給付上訴人200萬元（一審原請求
    600萬元，於本院僅請求200萬元），及自起訴狀繕本送達翌
    日即95年5月2日起至清償日止，按週年利率5％計算之利息
    ，上訴人願供擔保，請准宣告假執行。
二被上訴人則以：
  (一)被上訴人否認有與上訴人發生性行為，被上訴人在警、偵訊
    中是因為被強迫才說有與上訴人發生性行為。又上訴人主張
    遭被上訴人以不明藥物控制，然查上訴人於93年9月22日為
    警方發現時，警方已將上訴人交予警方之最新服用過之藥包
    殘渣物一張送行政院衛生署管制藥品管理局檢驗，結果並未
    檢出任何足以令上訴人精神恍惚之藥品或毒品，另警方在案
    發現場亦未查獲任何不明藥物。又上訴人於93年9月22日第2
    次警詢筆錄時指稱被上訴人除93年9月8日及同年月22日沒有
    對其性侵害外，每天平均遭被上訴人性侵害兩次以上，有時
    甚至一天性侵害四次以上，惟上訴人於作完第1次警詢筆錄
    後，有至中國醫藥大學附設醫院驗傷及抽血檢驗，在該醫院
    受理疑似性侵害事件驗傷診斷書中，並未驗出上訴人遭性侵
    害之跡證，亦未檢出血中有任何藥物反應，顯見上訴人指遭
    被上訴人以藥物控制而為性侵害等，純屬虛構。
  (二)又上訴人於檢察官訊問為何不求救時，表示：「無法求救，
    因為手機被他拿走，在9月9日及12日我有打電話去公司請假
    ，是我同事接的。」、「鄭民崇就站在我旁邊，他叫我請假
    ，說這是神明的指示，我也有以手機傳簡訊請假。」然對照
    中華電信北台中營運處函之員工出勤狀況表，上訴人於93年
    9月9日出勤起迄時間為上午8時43分至下午5時56分，出勤狀
    況正常，上訴人於93年9月9日撥打電話向公司請假之時間為
    上午9時46分，上訴人當時既在公司上班，可見上訴人陳述
    不實。又本件刑事一審曾調閱被上訴人在榮華街15巷5號1樓
    家用電話，該電話在93年9月8日至12日期間一直維持正常使
    用狀態，上訴人如要求救，不論是使用其手機或被上訴人家
    用電話，皆可輕易為之，然其竟捨此不為，可見其是自願留
    在被上訴人住處者。又上訴人雖主張被上訴人於外出時，會
    將大門由外反鎖；然查被上訴人住處大門雖可由外面反鎖，
    但被上訴人家中另有四個側門皆無法自外反鎖，亦無法由內
    以鑰匙反鎖，上訴人如經由側門，不用鑰匙即能自屋內開啟
    側門直達中庭及道路，上訴人竟謂未離開被上訴人住處是因
    大門遭被上訴人反鎖，刻意隱匿被上訴人住處有四個側門可
    自由出入之情形，僅為掩飾其自願住在被上訴人住處之事實
    。
  (三)上訴人於93年9月22日自被上訴人住處離開後意識清楚，並
    無上訴人指控被上訴人以藥物迷姦，致其意識不清之事實。
    上訴人於前往台中市警察局第六分局做筆錄前，第二分局育
    才派出所警員王文聰之協尋人口案件登記表記載上訴人做筆
    錄前心智正常，且能回答員警之問題，說其是在該地休養，
    並在筆錄上親自簽名，可見上訴人在育才派出所做完筆錄時
    之意識是非常清楚的。又上訴人於93年9月23日下午4時18分
    在中國醫藥大學附設醫院之急診病歷記載上訴人當時意識清
    楚、肢體健、皮膚完整，診斷結果是非明示性胸痛及心律不
    整，並無被藥物迷姦之診斷結果。又依上訴人行動電話門號
    0911-XXXXXX在上揭時間之通聯顯示其是可以自由使用手機
    ，否則在被上訴人上班期間自不能與其親友有通聯紀錄，可
    反證上訴人在此期均有行動自由，無遭侵權之事實等語資為
    抗辯。並聲明：駁回上訴人之上訴。
三本件第一審對上訴人之請求，判決敗訴，上訴人不服，就原判
  決於200萬元之本息及假執行之聲請範圍內求為廢棄，並命被
  上訴人應給付200萬元本息及願供擔保，請准為假執行之宣告
  （第一審上訴人原請求600萬元，於本院減縮請求為200萬元）
  。被上訴人則求為判決駁回上訴，如受不利判決，願供擔保免
  為假執行。
四本院審理之結果：
  (一)兩造之爭點：應為上訴人主張被上訴人自93年9月8日下午6
    時起，以不明藥物讓上訴人服用，使上訴人全身無力、精神
    恍惚、無法離開而剝奪上訴人行動自由，並自同年月9日起
    至21日止，在被上訴人上址住處之神壇內，違反上訴人之意
    願，多次對上訴人為性侵害之行為，是否可採。經查：
    1.上訴人甫為警尋獲之際，其精神狀態不佳等情狀，究係因
      何事故所造成，因案發之際上訴人之精神狀態未經醫師詳
      予檢驗，本院自難於事後遽予認定。再本件亦查無證據可
      供查證上訴人於案發之際曾受有何藥物控制，此由上訴人
      於尋獲之際在家人陪同下由承辦員警送請中國醫藥大學附
      設醫院就診時之病歷資料影本（置於本院刑事卷 (二) 證
      物袋）、該醫院出具之受理疑似侵害事件驗傷診斷書（置
      於16832號刑事偵卷證物袋）、96年3月2日院管檔字第
      0960300832號函覆上訴人病情說明（參本院刑事卷(一)第
      118至119頁）等各文件中，均未顯示上訴人於案發之際身
      體曾有何藥物反應等情形即明。
    2.上訴人甫於尋獲之際經送至醫院檢查結果，其身體亦無其
      他明顯之傷勢存在，另其抽驗之血液，則因未實施安非他
      命、嗎啡檢測，故無法得知是否有毒品反應（參中國醫藥
      大學附設醫院出具之受理疑似侵害事件驗傷診斷書、病情
      說明所載上訴人驗血結果，本院刑事卷 (一)第118至119
      頁）。
    3.扣案之疑似藥品包裝紙經檢察官送驗結果，並未檢出管制
      藥品或毒品成分（安非他命、嗎啡、可待因、MDMA、K他
      命等等偽禁藥品），亦有行政院衛生署管制藥品管理局94
      年5月31日管檢字第0940005499號函及所附檢驗成績書可
      稽（參16382號刑事偵卷第154、155頁）。
    4.由上，上訴人是否確如其所指述之曾遭被上訴人強制餵食
      藥致精神不濟呈恍惚狀態等，實乏證據以憑證實；再本件
      上訴人於中國醫藥大學附設醫院採集所得之證物盒係經臺
      中市政府警察局第六分局刑事組已過世之方文政員警簽收
      領回（參本院刑事卷 (一)密封袋內之證物盒領取登錄本
      ），惟本案經移送臺灣臺中地方法院檢察署檢察官偵辦時
      ，上揭證物盒並未隨案移送，其後亦未送請原審法院及本
      院刑事庭保管，而經本院刑事庭向該分局調取上訴人為警
      尋獲時採集之證物盒，亦經函覆未保管而無法提供（參本
      院刑事卷 (三)第192頁，臺中市政府警察局第六分局100
      年2月25日中市警六分偵字第1000005883號函），本院自
      亦無從調取該證物盒再送請相關鑑驗單位進行鑑驗審認。
      至上訴人對於如何遭被上訴人強制餵食藥品，因上訴人本
      身自陳其於居住被上訴人上開住處期間精神皆陷入恍惚之
      狀態，自亦無法為任何證實，則上訴人指證與被上訴人為
      性行為時係處於受被上訴人餵食藥劑之強制狀態下，而有
      違背其意願之情形等節，並無法依現存證據為推認進而加
      以證實。
    5.再本案依謝慈音、鄭君捷於原審及本院刑事庭分別證述內
      容可知，上訴人於住居於被上訴人上揭居處時，尚可自由
      行動（參原審刑事卷第134至137頁、本院刑事卷 (二)第
      200至202頁）；而查，謝慈音雖為被上訴人已故妻室之友
      人，惟其確曾出入被上訴人家中而與上訴人有所見面交談
      ，此由其可明確證述上訴人當時之職業等內容可知，再其
      於本院刑事庭審理時所證稱入出國境之時間與其所稱前往
      被上訴人居處之時間，亦與本院刑事庭查詢其入出境所得
      資料相符（參本院刑事卷(二)第211頁）。至鄭君捷雖為
      被上訴人之女兒，惟案發之際，本件員警等人亦係藉由其
      於當日擬進入被上訴人住處之際，經突破而得以查獲本案
      （參陳玉耍於偵查中證述內容，16832號刑事偵卷第164頁
      ），足見其平日亦非無進入被上訴人上揭住處之情形；是
      上揭二人固與被上訴人間有親友關係，然其等證述內容並
      非全然不可採信。又依員警查獲現場現場照片及本院刑事
      庭於95年間至被上訴人上揭住處履勘結果（參六分局警卷
      第43至45頁、彰化分局警卷第110至120頁，本院刑事卷(
      一)第41至58頁勘驗筆錄；本院刑事卷(一)證物袋內勘驗
      相片），被上訴人之住居處陳設於本院履勘之際與本件案
      發之時，均大致相同而未有明顯異動，該住宅雖分設有看
      診空間之客廳、廚房、神明廳等隔間，惟上開各空間並無
      故為隱匿之密室存在；而屋內陳設等雖已陳舊、光線亦不
      甚明亮，惟其各入出口與一般住宅無異，並無甚複雜隱密
      而難以通行之處，其各空間門扉亦未見設置有鎖頭可供外
      人加鎖而使屋內居住人士無法進出之情形存在；再該住宅
      內之神明廳備置情形，亦與一般家庭設有祖先牌位及奉祀
      主神之神像等大致相符，並未見有特別神秘而使人驚怖之
      處；另本件依上訴人之母、施坤樹、陳玉耍等人證述情節
      ，於員警會同上訴人家屬至鄭民崇住處尋獲上訴人之際，
      可於進入該房屋後迅即發現上訴人所在位置，及本案已查
      得之相關證據顯示，均未能證明上訴人經尋獲之際，其所
      在房間曾經強制上鎖而無法開啟之情形；又上訴人於上址
      居住期間亦有謝慈音、鄭君捷、周曉慧等其他人士進出，
      則上訴人於被上訴人離開該址外出之際，如擬出入該地點
      ，亦非全然不可得；復佐以上訴人於遭員警及家人尋獲之
      際，亦曾向製作筆錄之員警陳稱，其係在被上訴人處休息
      、靜養等語（參本院刑事卷(一)密封袋上訴人警詢筆錄）
      ；另其亦可為撥打行動電話及發簡訊等以向服務公司請假
      等行為（參本院刑事卷(一)第93至112頁所附上訴人持用
      之0000000000號行動電話通聯紀錄）。是上訴人是否確遭
      被上訴人以藥劑控制行動自由，亦難遽予認定。
  (二)惟查被上訴人於本件刑事案件警訊時，對於警詢「據被害人
    00000000（即上訴人）指稱周曉慧於93年8月31日至渠工作
    之處所消費得知渠身體不適，周曉慧即拿一張名片在背面寫
    上『0000000000鄭0000000000周小姐00000000店台中市○○
    街184之1號4Ｄ店榮華街15巷5號1樓』交給渠，並代渠聯絡
    你預約看診，並於渠下班後由周曉慧陪同至台中市○區○○
    街15巷5號給你把脈看診，你即表示渠之脈博太弱無法把到
    脈，要渠到客聽後方神壇處參拜不知名神像，參拜後你即表
    示神明指示渠要幫他管理人盤（神職），所以與他有夫妻之
    緣，並告訴渠心臟、腎臟、肝臟、胃等器官均已損壞，需在
    神壇繼續參拜及到店內繼續看診拿藥療養才能痊癒，周曉慧
    則在一旁等候配藥，可是一直等不到你的藥單，所以周曉慧
    就先返回住處台中市○○街184之1號4樓，周曉慧離開不久
    後你就拿出1包不明中藥叫渠服用，渠服用後精神變的很好
    ，你並說吃藥後五分鐘藥效才會出現，證明你開的藥是否適
    合服用，然後就一直聊神明的事，並問渠的生辰八字，說要
    以渠生辰八字去配藥給渠服用，在與你聊天之際，你的雙手
    不時撫摸雙手手心，直到翌日9月1日零時許才讓渠返家，離
    去前你拿了3天份的心臟病的藥要給渠，要渠每天按3餐服用
    共計9包，是否無誤？」答稱正確無誤，並供陳自上訴人至
    其住處後，一天要義務判斷上訴人病情3、4次，給上訴人服
    用3、4次漢藥調整身體，因上訴人五臟六腑很虛弱，伊用日
    本療法以手指壓身體、上肢、下肢、頭部、胸部等處穴道，
    以增加排毒效果，伊有要求上訴人將外衣拉至脖子處才指壓
    身體，伊自93年9月10日起開始與上訴人發生性行為，有時1
    天發生1次，有時1天發生2次，伊沒有醫師或藥劑師執照等
    語（參刑事卷臺中市警局第六分局警卷第9頁）；且於偵查
    中及原審法院羈押庭訊問時仍坦承曾與上訴人發生性關係（
    參刑事偵查卷第16832號偵卷第72頁，原審法院刑事卷聲羈
    第600號卷第4頁）；而於95年7月18日因違反醫師法案件為
    警移送至臺灣臺中地方法院檢察署檢察官訊問時，對檢察官
    訊以何以對上訴人為性交行為時，亦僅以「男女經過生死的
    過程，精神上會寄託我，自然會變成男女朋友的關係」置辯
    ，而未否認與上訴人發生性行為之事實（參刑事偵查卷第16
    023號偵卷第20頁）；其後再於接受原審法院羈押庭法官就
    上揭與上訴人為性行為部分加以訊問時，亦僅表示係變成男
    女朋友，伊也一時失去理智等語，而未否認。而上訴人主張
    被上訴人有為前述侵權行為，業經本院刑事庭於100年4月26
    日95年度上訴字第2475號判決以違犯對於因醫療關係受自己
    照護之人利用機會性交罪判處有期徒刑二年十月。據上足徵
    ，上訴人上述部分之指證非虛，復有上揭各該書證可憑，被
    上訴人確有利用其醫療照護上訴人之機會，使上訴人隱忍屈
    從而與其發生性行為等犯行。上訴人依民法第195條第1項規
    定，請求被上訴人賠償其精神之損害，為有理由，自應准許
    。另被上訴人因本件對上訴人提出誣告罪刑事告訴，亦經檢
    察官為不起訴處分在卷，有臺灣高等法院臺中分院檢察署98
    年度上聲議字第2079號處分書在卷可稽，併予敘明。
  (三)本院審酌被上訴人大學畢業，曾在中華電信公司上班，月薪
    約六萬元，年薪約七十餘萬元並有少許存款，另有一筆不動
    產，貸款、債務約二百多萬元（見原審卷第18頁及本院100
    年6月28日言詞辯論筆錄），而上訴人大學肄業，曾在佐登
    妮斯美容中心上班，月薪約二萬多元，目前並無工作及財產
    等情，認上訴人請求精神上損害賠償以100萬元為適當，應
    予准許，逾此金額之請求，不應准許。上訴人指摘原判決不
    當，就應准許部分為有理由，此部分應予廢棄改判如主文第
    二項所示，不應准許部分，應予駁回。本件經判決後，兩造
    均不得上訴，故上訴人假執行之聲請，併予駁回。
五本件事證已臻明確，兩造其餘攻擊防禦方法及請求調查之刑事
  證據，經審酌結果，與本件判決結論均無影響，爰不一一論述
  ，附此敘明。
六據上論結，本件上訴為部分有理由，部分無理由，依民事訴訟
  法第449條第1項，第450條、第79條，判決如主文。
中    華    民    國   100    年    7     月    12    日
                民事第五庭    審判長法  官  李寶堂
                                    法  官  鄭金龍
                                    法  官  黃永祥
以上正本係照原本作成。
不得上訴。
                                    書記官  陳如慧
中    華    民    國   100    年    7     月    13    日
                                                      Ａ